【裁判字號】    97,交抗,70
【裁判日期】    971112
【裁判案由】    違反道路交通管理處罰條例聲明異議
【裁判全文】
臺灣高等法院花蓮分院交通事件裁定      97年度交抗字第70號
抗告人
即原處分機關  交通部公路總局台北區監理所花蓮監理站
受處分人      甲○
上列抗告人因受處分人違反道路交通管理處罰條例案件，不服臺
灣花蓮地方法院中華民國97年10月2日所為裁定（97年度交聲字
第266號），提起抗告，本院裁定如下：
    主  文
抗告駁回。
    理  由
一、抗告意旨略以：按道路交通安全規則第114條第2款、道路交
    通管理處罰條例第35條第1項第1款、第24條第1項第22款之
    規定，處罰酒後駕車行為規定之立法目的在於駕駛人於飲酒
    後駕車，將無法保持清晰、正常之判斷，反應及操控能力降
    低，增加發生交通事故之危險，對於整體用路人之生命、身
    體、財產法益造成極大之侵害，有助於防範惡性嚴重之肇事
    行為，俾使汽車駕駛人知所警惕，故對於酒後駕車行為除科
    以罰鍰及當場移置保管該汽車外，並吊扣駕駛人之駕駛執照
    一年及命其應接受道路交通安全講習，以避免駕駛人再犯，
    確保用路人安全。因此，當行為人有前揭道路交通管理處罰
    條例第35條第1項第1款所規定之違規行為，而需吊扣駕駛執
    照時，應吊扣行為人當時駕駛該違規車輛所憑之駕駛執照，
    始合乎道路交通管理處罰條例第35條第1項第1款所規定之「
    吊扣駕駛執照」。另本案如因異議人領有較高一級車類（職
    業大貨車）之駕駛執照，而無違規時駕駛較低一級車類（自
    小客車）之駕駛執照而免於處罰吊扣駕駛執照，但因道路交
    通管理處罰條例第21條第1項第1款規定，「未領有駕駛執照
    駕駛小型車」應處駕駛人新台幣6,000元以上12,000元以下
    罰鍰，則又有違道路交通安全規則第61條之規定「領有較高
    一級車類之駕駛執照准其駕駛較低車類之車輛」，故本案仍
    以吊扣行為人違規當時駕駛之車輛（自小客車）所依憑之駕
    駛執照（職業大貨車）為宜。本案陳請撤銷臺灣花蓮地方法
    院97年度交聲字第266號交通事件裁定，或另為適法之裁定
    云云。
二、按違反行政法上義務之處罰，以行為時之法律或自治條例有
    明文規定者為限，行政罰法第4條定有明文。次按修正後即
    現行道路交通管理處罰條例第68條規定，當已排除「吊扣其
    持有各級車類之駕駛執照」之效力與執行方式，是駕駛人違
    反道路交通管理處罰條例第35條第1項第1款之規定而受吊扣
    駕駛執照處分時，依修正後同法第68條規定並參照其修正意
    旨，應僅得吊扣違規或違法當時駕駛車類之駕駛執照，否則
    將造成同一違規或違法行為，因受處分人持有駕駛執照種類
    之不同，而異其處分之結果。查本件受處分人確於民國97年
    9月7日2時5分許，駕駛車號8W-9570自小客車，行經花蓮市
    ○○路時，為警測得其呼氣中所含酒精濃度達0.3MG/L，而
    有違反道路交通管理處罰條例第35條第1項第1款之違規行為
    ，此有舉發道路交通管理事件通知單乙紙在卷可稽，且受處
    分人就此並無異議。原審以異議人僅持有職業大貨車駕駛執
    照，而並無違規行為時所駕駛之普通小型車駕駛執照可供吊
    扣，且又欠缺相關法令依據可對之處理吊扣職業大貨車駕駛
    執照為由，將原處分關於吊扣甲○職業大貨車駕駛執照12個
    月部分撤銷，並諭知此部分不罰，復已於裁定理由詳敘原處
    分違反憲法上平等原則、比例原則及修正後道路交通管理處
    罰條例第68條之規定，揆諸前揭說明，經核認事用法並無不
    合。又本件受處分人發生交通事故當時領有職業大貨車駕照
    ，依據道路交通安全規則第61條第1項第3款准其駕駛小型車
    之規定，其駕照資格屬於使用職業大貨車駕照駕駛小型車，
    非屬無照駕駛，與道路交通管理處罰條例第21條第1項第1款
    未考領有駕駛執照，或駕照業經吊註銷等無照駕駛情形之規
    定，有所不同。綜上所述，本件抗告為無理由，應予駁回。
據上論結，應依道路交通案件處理辦法第26條，刑事訴訟法第
412條，裁定如主文。
中    華    民    國    97    年    11    月    12    日
                  交通法庭審判長法  官   林 慶 煙
                                法  官   賴 淳 良
                                法  官   林 碧 玲
以上正本證明與原本無異。
本件裁定不得再抗告。
                                書記官   林 明 智
中    華    民    國    97    年    11    月    12    日


司法院資訊處製作；財團法人民間司法改革基金會備份。
